台灣基隆地方法院交通事件裁定　　94年度交聲更 (一)字第2號
移送機關　交通部公路總局台北區監理所基隆監理站
異　議　人　甲○○
即受處分人
　　　　　　　　　　　樓
上列受處分人因違反道路交通管理處罰條例案件，對於交通部台
北監理所基隆監理站93年6月30日所為之處分（原處分案號：基
監字第裁42─Ｒ00000000號），聲明異議，經本院於93年10月5
日以93年度交聲字第163號裁定異議駁回，受處分人不服，提起
抗告，經臺灣高等法院於93年11月15日以93年度交抗字第831號
裁定撤銷原裁定發回本院，本院更為裁定如下：
        主  文
異議駁回。
        理  由
一、按汽車駕駛人駕駛汽車違反道路交通安全規則，因而肇事致
    人死亡者，吊銷其駕駛執照，本條例第六十一條第一項第四
    款定有明文。此項情形，依本條例第六十七條第三項之規定
    ，一年內不得考領駕駛執照。
二、原處分意旨略以：異議人即受處分人甲○○於民國九十三年
    五月八日下午七時許，駕駛車號二二九─ＬＹ號營業小客車
    ，行經基隆市○○路四七六號對面前，因「違反道路交通安
    全規則第九十四條第三項規定（未注意車前狀況），因而肇
    事致人死亡違規，由基隆市警察局交通隊以基警交字第Ｒ0
    0000000號舉發違反道路交通管理事件通知單舉發，
    乃依道路交通管理處罰條例第六十一條第一項第四款之規定
    ，裁處吊銷駕駛執照，並依同條例第六十七條第三項規定，
    一年內不得考領駕駛執照。
三、異議意旨略以：異議人甲○○於九十三年五月八日下午七時
    許，駕駛前揭車號營業小客車，在基隆市○○路四七六號對
    面發生車禍，因被害人林員事後死亡，乃經警舉發異議人「
    違反道路交通安全規則（未注意車前狀況）肇事致人死亡」
    ，經原處分機關依道路交通管理處罰條例第六十一條第一項
    第四款、第六十七條第三項之規定，裁處異議人吊銷駕照，
    一年內禁考；惟異議人認為車禍發生後，事故責任尚待調查
    ，而對方僅受骨折傷害，經送基隆醫院治療後，已經好轉，
    十七天後，因細菌感染，才轉至新光醫院治療，二十二天之
    後才去世，如為醫療疏失，則吊銷其駕照之處罰過重。為此
    而聲明異議，請求撤銷原處分，俟司法機關判決之後，再依
    判決內容而為適當之處理云云。
四、異議人對於其為營業小客車司機，因過失於前揭時、地駕駛
    營業小客車撞擊被害人林員致傷之事實供承不諱，復有道路
    交通事故現場圖、道路交通事故調查報告表(一)(二)、道路交通
    事故現場談話紀錄表、道路交通事故現場照片七幀在卷可稽
    ，且本件車禍原因經送臺灣省基宜區車輛行車事故鑑定委員
    會鑑定結果：「一、林員（行人）跨越中央分隔島違規穿越
    道路，致被施車撞擊，為肇事主因。二、甲○○駕駛營業小
    客車未注意車前狀況，致撞擊由左至右穿越道路行人林員，
    為肇事次因」，亦有臺灣省基宜區車輛行車事故鑑定委員會
    九十三年八月二十六日基宜鑑字第０九三五００一一００號
    函附鑑定竟見書一件附卷足參；復參諸汽車行駛時，駕駛人
    應注意車前狀況，並隨時採取必要安全措施，道路交通安全
    規則第九十四條第三項定有明文，異議人係領有營業小客車
    駕駛執照之駕駛人，其就此規定，應知之甚稔，依卷附道路
    交通事故調查報告表(一)(二)之記載，本件交通事故發生時係天
    氣晴、夜間有照明、且市區路面無缺陷、無障礙物、視距良
    好，並無任何足令異議人有何不能注意之情事，其應注意能
    注意卻疏未注意前揭規定以致肇事，其就本件交通事故之發
    生自有過失無疑。雖依現場照片所示，被害人林員亦疏未遵
    守道路交通安全規則第一百三十四條第二款「行人在設有劃
    分島或護欄之路段，不得穿越道路」之規定而穿越劃有中央
    分隔島之南榮路（係未劃分快慢車道之一般車道），就本件
    交通事故之發生亦與有過失，然無解於異議人業務過失致死
    之罪責，併此敘明。
五、異議人雖否認因其碰撞造成被害人死亡，辯稱：被害人死亡
    之結果是因其在醫院治療期間另受感染所致，與其駕駛過失
    行為無關云云。惟查：
(一)按刑法上之過失，其過失行為與結果間，在客觀上有相當因
    果關係始得成立。所謂相當因果關係，係指依經驗法則，綜
    合行為當時所存在之一切事實，為客觀之事後審查，認為在
    一般情形下，有此環境、有此行為之同一條件，均可發生同
    一之結果者，則該條件即為發生結果之相當條件，行為與結
    果即有相當之因果關係。反之，若在一般情形下，有此同一
    條件存在，而依客觀之審查，認為不必皆發生此結果者，則
    該條件與結果不相當，不過為偶然之事實而已，其行為與結
    果間即無相當因果關係（最高法院七十六年台上字第一九二
    號判例意旨參照）。
(二)又被害人林員確因本件車禍，受身體有左側肱骨近端粉碎性
    骨折、右側骨盆及髖臼骨折、左側脛骨近端骨折、薦椎骨折
    等傷害，並引發出血性休克，經送醫診治後，仍因傷口感染
    併骨髓炎、肺炎、尿道感染、敗血性休克、呼吸衰竭，延至
    九十三年六月十五日十二時五十四分許傷重不治死亡等情，
    有行政院衛生署基隆醫院函、財團法人新光吳火獅紀念醫院
    出具之診斷證明書各一份附卷可稽，並經檢察官督同檢驗員
    相驗屬實，製有相驗筆錄、相驗屍體證明書、驗斷書、照片
    十幀在卷可考。
(三)台灣基隆地方法院因受理九十三年度交訴字第三十一號甲○
    ○業務過失致死案件，向被害人林員曾就診之醫院函詢林員
    之死亡原因，其中行政院衛生署基隆醫院覆稱：「．．．二
    、病患林員於九十三年五月八日由一一九救護人員送入急診
    室，受傷狀況經檢查為多處骨折，計有左側肱骨近端粉碎性
    骨折、右側骨盆及髖臼骨折、左側脛骨近端骨折、薦椎骨折
    ，因多處骨折造成出血性休克（ 血壓曾降至71/56mmHg，心
    跳至130/min ），經過大量輸液與輸血後，生命徵兆稍穩，
    於五月八日二十一時三十五分轉入加護病房。三、於加護病
    房中，以支持性治療為主，待症狀轉穩定後於五月十日行右
    側大腿之骨骼牽引，五月十四日行左側肱骨處半肩處之關節
    手術，於五月十八日行右側骨盆及髖臼骨折處復位及內固定
    手術．．．五、於五月二十一日轉至一般病房後，患者開始
    出現發燒症狀，右側肱骨傷口紅腫，五月二十四日發熱至38
    度Ｃ，應是傷口感染所致，於五月二十五日進入手術室清創
    ，作細菌培養（結果為抗藥性金黃色葡萄球菌）及密閉性連
    續灌注系統，手術後轉入加護病房進一步治療。六、手術後
    曾和家屬解釋傷口感染之原因，大致與下列因素有關：糖
    尿病。年齡（老年人抵抗力較弱）。多重創傷（身體壓
    力導致抵抗力降低）營養狀況不佳；針對此問題必須留意
    ：右側骨盆髖骨臼之手術部位，亦有感染之可能，對抵
    抗力較弱之患者，感染常不易控制，抗生素之使用常會造成
    身體負擔，甚至造成腎臟衰竭。七、於五月二十六日家屬表
    達轉院治療之意願，本院全力協助．．．由家屬轉至新光醫
    院治療（五月二十七日上午九時離院）」等語，有該院九十
    三年十月十一日九三基醫病字第０九三０００七三九０號函
    暨病歷資料各一份可資佐證，另財團法人新光吳火獅紀念醫
    院覆稱：病患林員於九十三年五月二十七日至本院急診，經
    診查為左肱骨及骨盆右側髖臼骨折，經外院實施內固定手術
    後，併發左上臂及右側髖關節感染，且合併敗血性休克。本
    院骨科於九十三年五月二十八日經感染科照會檢查此病患，
    經診查後因判定患者左上臂及右髖關節蓄積大量濃液，因而
    決定於九十三年五月二十九日手術移除左肱骨人工關節，及
    進行左上臂及右髖關節傷口皆有大範圍之深層組織感染及壞
    死，於九十三年五月二十九日及九十三年六月十一日間共進
    行八次清創手術，並於九十三年六月七日行左肩截肢手術。
    雖經如此積極之治療，但因林員女士之敗血症過度嚴重，最
    終仍無法有效控制感染，併多重器官衰竭，於九十三年六月
    十五日病逝本院加護病房等情，有該院九十三年十月十二日
    （93）新醫醫字第一二九八8 號函及九十三年十一月二十二
    日（93）新醫醫字第一四七六號號函各一份附卷可憑。
(四)異議人所涉犯上開業務過失致死案件，經本院於九十四年一
    月二十五日以九十三年度交訴字第三十一號刑事判決判處有
    期徒刑六月，異議人不服提起上訴，台灣高等法院為究明林
    員之死亡原因，復送請法務部法醫研究所鑑定結果：本案林
    員之糖尿病、高血壓，在車禍前應即有糖尿病併發之系統性
    血管病變並造成多次中風病史，故傷者在多處骨折後即可因
    原有糖尿病併發傷口不易癒合、化膿成敗血症再併發肺炎、
    尿道感染組織壞死等甚至呼吸哀竭、多器官哀竭而死亡，此
    有法務部法醫研究所九十四年七月一日法醫理字第０九四０
    ００一六五二號函附之法醫文書審查鑑定書一件在卷可稽。
    綜合署立基隆醫院、新光醫院醫院上開函文內容及法務部法
    醫研究所之鑑定意見，被害人係因本件車禍身體遭碰撞倒地
    ，造成身體多處骨折外傷及出血性休克，加以老年病患高感
    染率、低抵抗率，在傷口未痊癒前感染細菌併發骨髓炎、肺
    炎、尿道感染，致敗血性休克、呼吸衰竭，為死亡之主要原
    因。是依經驗法則，綜合行為當時所存在之一切事實，為客
    觀之事後審查，認為在一般情形下，在同一條件之情況下，
    均可發生相同之結果，應認被告之過失行為即為發生被害人
    死亡結果之相當條件。
六、綜上，異議人於本次車禍之發生，有違反道路交通安全規則
    第九十四條第三項規定，並因而肇事致被害人林員死亡，其
    行為合於道路交通管理處罰條例第六十一條第一項第四款之
    規定。原處分機關依上開規定對本件異議人為前揭處分，於
    法並無不合，故本件異議為無理由，自應予駁回。
七、據上論斷，應依道路交通案件處理辦法第十九條，裁定如主
    文。
中　　華　　民　　國　　94　　年　　8 　　月　　17　　日
                  交通法庭法  官  徐世禎
以上正本證明與原本無異。
對於本件裁定如有不服，應於收受送達後5　日內，向本院提出
抗告書狀，敘述抗告之理由，抗告於臺灣高等法院。
中　　華　　民　　國　　94　　年　　8 　　月　　17　　日
                          書記官　王一芳
